【裁判字號】    99,訴,445
【裁判日期】    990908
【裁判案由】    違反毒品危害防制條例
【裁判全文】
臺灣嘉義地方法院刑事判決               99年度訴字第445號
公  訴  人  臺灣嘉義地方法院檢察署檢察官
被      告  甲○○
選任辯護人  林崑城律師
上列被告因違反毒品危害防制條例案件，經檢察官提起公訴（99
年度偵字第2134號），本院判決如下：
    主  文
甲○○：(一)、販賣第三級毒品，處有期徒刑壹年陸月，販賣第三
級毒品所得新臺幣肆仟元沒收之，如全部或一部不能沒收時，以
其財產抵償之；(二)、又販賣第三級毒品，處有期徒刑壹年陸月，
扣案之愷他命壹拾柒包（驗前純質淨重貳拾貳點伍參公克）、前
開毒品外包裝壹拾柒個沒收之，扣案之販賣第三級毒品所得新臺
幣肆仟元沒收之。應執行有期徒刑貳年，扣案之愷他命壹拾柒包
（驗前純質淨重貳拾貳點伍參公克）、前開毒品外包裝壹拾柒個
沒收之，販賣第三級毒品所得新臺幣捌仟元沒收之，其中未扣案
之新臺幣肆仟元如全部或一部不能沒收時，以其財產抵償之。緩
刑肆年，並於本判決確定後壹年內向指定之政府機關、政府機構
、行政法人、社區或其他符合公益目的之機構或團體，提供貳佰
肆拾小時之義務勞務。緩刑期間付保護管束。
    犯 罪 事 實
壹、甲○○明知愷他命係毒品危害防制條例第二條第二項第三款
    規定之第三級毒品，不得販賣，竟基於販賣愷他命以營利之
    犯意，於民國九十九年二月十七日晚上十時許，在嘉義市○
    ○路「歌神ＫＴＶ」一樓停車場，以新臺幣（下同）一萬九
    千元之代價，向真實姓名年籍均不詳之綽號「大哥」之成年
    男子購入第三級毒品愷他命三十包（每包含袋重約一點七公
    克，不含袋約一點五公克，不含袋共約五十公克，每公克購
    入價格為三百八十元，伺機販賣與他人。(一)、甲○○接續於
    販入當晚，在相同地點，以一包八百元之價格，將其中五包
    愷他命販賣與真實姓名年籍均不詳之成年男子，當場收取四
    千元之價金，其中一千一百五十元為所賺取之價差。(二)、同
    年三月六日下午四時三十分許，在嘉義市○○路與長春街交
    岔路口附近之籃球場，以一包八百元之價格，將其中五包愷
    他命販賣與真實姓名年籍均不詳之成年男子，當場收取四千
    元之價金，其中一千一百五十元為所賺取之價差。甲○○另
    於不詳時地施用其中三包愷他命，將所餘十七包愷他命、三
    月六日下午四時三十分許販賣所得四千元攜帶在身上，並於
    同日下午六時二十分許騎乘牌照號碼九二五－ＨＡＹ號重型
    機車行經嘉義市○○路與福義路交岔路口時，因交通違規，
    為警方攔查，警方經甲○○同意，對於其機車搜索，在置物
    箱內之外套口袋內起出前述十七包愷他命（驗前純質淨重二
    十二點五三公克，係置於甲○○所有供販賣毒品所用之前述
    毒品外包裝十七個內）、現金四千元。警方見查獲甲○○年
    紀尚輕、毒品數量非小、執有與身分不相當之現金，合理懷
    疑甲○○販賣毒品，甲○○在警方盤問下自知無法隱暪，向
    警方自白前揭販賣毒品情節，始悉上情。
貳、案經嘉義市政府警察局第一分局報告臺灣嘉義地方法院檢察
    署檢察官偵查起訴。
    理  由
壹、程序部分：按被告以外之人於審判外之言詞或書面陳述，除
    法律有規定者外，不得作為證據，刑事訴訟法第一百五十九
    條第一項定有明文。次按被告以外之人於審判外之陳述，雖
    不符刑事訴訟法第一百五十九條之一至第一百五十九條之四
    之規定，而經當事人於審判程序同意作為證據，法院審酌該
    言詞陳述或書面陳述作成時之情況，認為適當者，亦得為證
    據。當事人、代理人或辯護人於法院調查證據時，知有第一
    百五十九條第一項不得為證據之情形，而未於言詞辯論終結
    前聲明異議者，視為有前項之同意，為刑事訴訟法第一百五
    十九條之五所明定。查被告甲○○及其選任辯護人未於言詞
    辯論終結前對於卷附之嘉義市政府察局第一分局函文、錄音
    譯文、前案紀錄等傳聞證據之證據能力有所異議，參以被告
    於本院審理時已坦承犯行，證人即查獲警員乙○○到庭接受
    兩造交互詰問，復查無顯不可信之情況，予以採納之，無礙
    被告及辯護人程序上之彈劾詰問權利，上開傳聞證據合於刑
    事訴訟法第一百五十九條之五規定，具有證據能力。
貳、犯罪事實之認定部分：訊據被告坦承事實欄所記載之犯罪事
    實，核與其警詢及偵查中自白相符，且查：
  一、被告於警詢時之自白，經本院於勘驗當時之錄影光碟紀錄
      ，被告接受警方詢問時，態度神色自然，經思考後主動陳
      述販入及販出毒品之時間地點次數價格，尤有進者，警方
      不解販賣毒品之利得如何計算時，被告主動答稱，每包一
      點七公克，扣除袋重零點二公克為一點五公克，每公克購
      入價格為三百八十元，零點五公克為一百九十元，一點五
      公克購入價格為三百八十元加一百九十元等於五百七十元
      ，每包出售價格八百元減去購入成本五百七十元等於二百
      三十元，即為每包販賣可得利潤，皆有本院勘驗筆錄、錄
      音譯文在卷可查（本院卷第三十九頁至第四十頁準備程序
      筆錄、第四十二頁至第四十四頁譯文）。被告既然主動陳
      述販賣情節，且在警方不解其意時一一細數利得計算方式
      ，且二相符合，毫無錯誤，苟係遭到不正取供，當不致如
      此，故其自白係任意為之，乃至為灼然。
  二、又被告販賣毒品之情節，亦有扣案之毒品十七包、現金四
      千元可參。而扣案之毒品十七包、現金四千元，係警方於
      九十九年三月六日下午六時二十分許經被告同意搜索所獲
      ，毒品之鑑驗結果確為第三級毒品愷他命，驗前純質淨重
      推估為二十二點五三公克，有卷附之搜索同意書、搜索扣
      押筆錄、扣押物品目錄表、扣案物品暨搜索照片、內政部
      警政署刑事警察局九十九年四月二日刑鑑字第○九九○○
      三九九七四號鑑定書得考（警卷第八頁至第十二頁、第十
      六頁至第十七頁，偵查卷第二十四頁）。被告所述亦有施
      用部分購得之第三級毒品愷他命情節，與其尿液檢驗結果
      呈現愷他命陽性反應相符，則有台灣檢驗科技股份有限公
      司濫用藥物尿液檢驗報告、同意採尿書、查獲煙毒麻醉藥
      品尿液送驗姓名對照表在卷可憑（偵查卷第二十七頁，警
      卷第十四頁、第十五頁）。
  三、另被告於偵查中自陳：「（問：上開時、地買愷他命何用
      ？）一開始就是要買來兼賣，因為過年要漲價，所以才在
      上開時地買多一點，要賣他人，賺過年漲價的差價。」等
      語（偵查卷第十一頁訊問筆），被告既係基於賺取差價之
      意思而購入毒品，販入時具有獲取不法利益之營利意圖甚
      明。被告自陳販賣一包愷他命之價格為八百元，購入一包
      之成本為五百七十元，販賣一包可得二百三十元價差，已
      如前述，被告販賣毒品從中賺取差價利潤，洵以認定。從
      而，被告自白與事實相符，事證明確，其犯行堪以認定。
參、論罪科刑部分：
  一、按愷他命係毒品危害防制條例第二條第二項第三款規定之
      第三級毒品，核被告意圖營利而販入及販出愷他命之所為
      ，係犯毒品危害防制條例第四條第三項販賣第三級毒品罪
      。被告持有第三級毒品之低度行為，應為販賣第三級毒品
      之高度行為所吸收，不另論罪，檢察官起訴併論被告持有
      第三級毒品罪名，應予更正。被告意圖營利而販入第三級
      毒品後，第一次販賣與他人之行為，乃接續原先販入之犯
      意而為，係基於單一犯意之接續行為，應論以一罪（最高
      法院九十年度台上字第七○四六號、九十一年度台上字第
      七六三號、九十二年度台上字第二六四一號判決要旨參照
      ）。被告先後二次販賣第三級毒品之犯行，時間地點迥然
      可分，販賣對象非無不同，顯係基於個別犯意為之，應分
      論併罰。被告於偵查中及本院審理時均自白販賣第三級毒
      品之犯行，均應依毒品危害防制條例第十七條第二項規定
      減輕其刑。被告係八十年十一月二十四日出生，行為時甫
      滿十八歲，有國民身分證影本在卷可參（警卷第七頁）；
      其父林文崇為中度肢障，其母郭麗美為重度肢障，有卷附
      之中華民國身心障礙手冊得考（本院卷第八十一頁）；被
      告前後二次販賣毒品，每次從中獲利一千一百五十元，共
      獲二千三百元，業經敘明；被告智慮淺薄，涉世未深，父
      母均為中度以上身心障礙，社經條件未佳，家庭堪憐，因
      此鋌而走險，零星販賣，次數獲利均非大盤毒梟可擬，其
      犯罪之情狀尚可憫恕，在客觀上足以引起一般同情，宣告
      法定最低刑度，猶嫌過重，均依刑法第五十九條之規定遞
      減其刑。
  二、爰依被告之自白（本院卷第七十三頁審判筆錄）、臺灣嘉
      義地方法院檢察署刑案資料查註紀錄表及臺灣高等法院被
      告前案紀錄之記載（偵查前案卷宗，本院卷第五頁）、前
      開身心障礙手冊之內容，審酌被告年輕力盛，不思進取，
      冀圖販賣毒品獲取金錢利得之犯罪動機及目的；犯罪時未
      受明顯刺激；販入價值一萬九千元之三十包毒品後，先後
      二次販出，每次販出其中五包，各次取得四千元價金之犯
      罪手段；未婚，無子女，無業，父母健在，父母均為殘障
      人士，父親從事打鑰匙工作，母親家管，家有一妹之生活
      狀況；未有前科之品行；國中畢業之智識程度；販入價值
      一萬九千元之毒品，又出售其中價值八千元之毒品，所造
      成危害程度；犯罪後坦承犯行，猶知悔悟之態度等犯罪一
      切情狀，分別量處如主文所示之刑，並定其應執行之刑。
  三、另查，被告未曾因故意犯罪受有期徒刑以上刑之宣告，有
      上述前案紀錄可循。酌以被告素行良好，事後坦承犯行，
      深表悔悟，家中尚有殘障父母待照顧扶養，經此偵查審判
      之程序，信無再犯之虞，併予宣告緩刑四年，以啟自新。
      惟被告故意犯罪，所犯又係危害國民健康甚深、國家積極
      查緝之販賣毒品犯罪，法治觀念偏差，特責令於本判決確
      定後一年內向指定之政府機關、政府機構、行政法人、社
      區或其他符合公益目的之機構或團體，提供二百四十小時
      之義務勞務，併於緩刑期間付保護管束。
  四、按毒品危害防制條例第二條第二項規定，毒品依其成癮性
      、濫用性及對社會危害性分為四級，並就製造、運輸、販
      賣、意圖販賣而持有、以非法方法使人施用、引誘他人施
      用及轉讓等行為，分別定其處罰。至施用或持有第三、四
      級毒品，因其可罰性較低，故予除罪化（僅於持有逾一定
      數量之第三級毒品始予處罰），僅就施用及持有第一、二
      級毒品科以刑罰。惟鑑於第三、四級毒品均係管制藥品，
      特於同條例第十一條之一明定無正當理由，不得擅自持有
      ；第十八條第一項後段復規定查獲之第三、四級毒品，無
      正當理由而擅自持有者，沒入銷燬之。從而，依同條例第
      十八條第一項後段應沒入銷燬之毒品，專指查獲之施用、
      持有第三、四級毒品而言；倘係查獲之製造、運輸、販賣
      、意圖販賣而持有、以非法方法使人施用、引誘他人施用
      及轉讓之第三、四級毒品，既屬同條例相關法條明文規定
      處罰之犯罪行為，即非該條項應沒入銷燬之範圍。又同條
      例第十九條第一項所定「供犯罪所用或因犯罪所得之物」
      ，係指犯第四條至第九條、第十二條、第十三條或第十四
      條第一項、第二項之罪所用或所得之物，不包括毒品本身
      在內，自不得為第三、四級毒品之沒收依據。同條例對於
      查獲之製造、運輸、販賣、意圖販賣而持有、以非法方法
      使人施用、引誘他人施用及轉讓第三、四級毒品之沒收，
      並無特別規定，如其行為已構成犯罪，則該毒品即屬不受
      法律保護之違禁物，應回歸刑法之適用，依刑法第三十八
      條第一項第一款之規定沒收之（最高法院九十六年度台上
      字第七二六八號、九十六年度台上字第六五八一號、九十
      六年度台上字第六八六七號判決要旨參照）。復按以營利
      為目的販入毒品，經多次販賣後，持有剩餘毒品被查獲，
      其各次販賣毒品行為，固應併合處罰。惟該持有剩餘毒品
      之低度行為，應僅為最後一次販賣毒品之高度行為所吸收
      ，不另論罪。則就該查獲之剩餘毒品，祇能於最後一次之
      販賣毒品罪宣告沒收，不得於各次販賣毒品罪均宣告沒收
      （最高法院九十七年度台上字第三二五八號判決要旨參照
      ）。被告販賣第三級毒品而為警查扣之愷他命十七包，揆
      諸前開說明，即屬刑法上所規定之違禁物，故不問屬於犯
      人與否，應依刑法第三十八條第一項第一款於被告最後一
      次販賣毒品罪名項下宣告沒收。扣案之上開毒品外包裝袋
      十七個，係屬被告所有供販賣毒品所用之物品，應依毒品
      危害防制條例第十九條第一項前段併予沒收。
  五、另按毒品危害防制條例第十九條第一項規定：「犯第四條
      至第九條、第十二條、第十三條或第十四條第一項、第二
      項之罪者，其供犯罪所用或因犯罪所得之物，均沒收，如
      全部或一部不能沒收時，追徵其價額或以其財產抵償之。
      」而刑法沒收之物，雖指原物，但金錢為代替物，重在兌
      換價值，而不在原物，自難拘泥於沒收原物之理論，認沒
      收販賣毒品所得之金錢，以當場搜獲扣押者為限，是苟能
      證明其為販賣毒品所得之金錢，均應予以沒收（最高法院
      七十一年台覆字第二號判例參照）。被告先後販賣第三級
      毒品所得之八千元，雖僅扣得其中四千元，惟依前開說明
      ，全部款項仍應依據毒品危害防制條例第十九條第一項宣
      告沒收，未扣案之其中四千元應以被告財產抵償之，至已
      扣案之其中四千元，業經扣案，不生財產抵償之問題。
  六、末被告或謂，其係主動向警方坦承販賣情節，對於未發覺
      之罪自首而接受裁判，應依刑法第六十二條減輕其刑云云
      。按刑法第六十二條所稱之發覺犯罪事實，祇須有偵查犯
      罪職權之公務員，已知該犯罪事實之梗概為已足，無須確
      知該犯罪事實之真實內容為必要；而所知之人犯，亦僅須
      有確切之根據，可為合理之懷疑，即為犯罪業已發覺，不
      以確知其人為該犯罪之犯人無訛為必要（最高法院九十六
      年度台上字第五八七七號判決要旨參照）。查被告係騎乘
      機車違規為警攔查，警方嗣經被告同意搜索機車置物箱，
      在箱內外套起獲毒品十七包、現金四千元，警方當場即以
      數量非少質疑有販賣嫌疑，被告直於警詢時坦承販賣毒品
      等情，為證人即本件查獲警員乙○○到庭結證屬實（本院
      卷第五十五頁至第六十三頁審判筆錄）。參以本件警方實
      施搜索扣得十七包毒品、現金四千元，均非被告主動交出
      ；扣案毒品多達十七包、現金四千元，數量金額非小，與
      常人出於施用毒品之意通常執有零星毒品及款項之社會經
      驗明顯未合；被告甫滿十八歲，經濟能力有限，同時持有
      毒品及現金，與其身分不符。警方查扣之時，已得自毒品
      數量、現金額度、身分年齡等因素合理懷疑被告販賣毒品
      ，則被告在警方實施搜索查扣毒品及現金，萌生合理懷疑
      之後，直至警詢時坦承犯行，自與自首要件尚屬有間，附
      此敘明。
據上論斷，應依刑事訴訟法第二百九十九條第一項前段，毒品危
害防制條例第四條第三項、第十七條第二項、第十九條第一項，
刑法第十一條前段、第五十九條、第五十一條第五款、第七十四
條第一項第一款、第二項第五款、第九十三條第一項第二款、第
三十八條第一項第一款，判決如主文。
本案經檢察官王振名到庭執行職務。
中    華    民    國    99    年    9     月    8     日
                  刑事第一庭審判長    法  官  許進國
                                      法  官  卓春慧
                                      法  官  張道周
以上正本證明與原本無異。
如不服本判決應於收受判決後10日內向本院提出上訴書狀，並應
敘述具體理由；其未敘述上訴理由者，應於上訴期間屆滿後20日
內向本院補提理由書（均須按他造當事人之人數附繕本）「切勿
逕送上級法院」。
中    華    民    國    99    年    9     月    8     日
                                      書記官  張菀純
附錄本判決論罪之法條全文
毒品危害防制條例第四條第三項
製造、運輸、販賣第三級毒品者，處五年以上有期徒刑，得併科
新臺幣七百萬元以下罰金。

司法院資訊處製作；財團法人民間司法改革基金會備份。
